臺灣臺南地方法院新市簡易庭民事簡易判決   
110年度新簡字第234號
原      告  賴坤青  
被      告  賴聖銚  

上列被告因傷害等案件，原告提起刑事附帶民事訴訟請求損害賠
償，由本院刑事庭以110年度附民字第10號刑事附帶民事訴訟裁
定移送前來，經本院於民國110年10月1日言詞辯論終結，判決如
下：
    主      文
被告應給付原告新臺幣壹拾萬零參佰捌拾元，及自民國一一○年
一月十三日起至清償日止，按週年利率百分之五計算之利息。
原告其餘之訴駁回。
訴訟費用由被告負擔三分之一，餘由原告負擔。
本判決原告勝訴部分得假執行。
    事實及理由
一、原告起訴主張：
　㈠兩造為兄弟關係，被告因與原告有財產糾紛，竟基於傷害之
    犯意，於民國109年7月8日11時許，在臺南市○○區○○里○○000
    00號前農地，手持鐵棍毆打原告，致原告受有前額擦傷、左
    上臂挫傷等傷害；嗣被告於追趕原告至臺南市楠西區186線
    公路上時，復基於恐嚇之犯意，以台語向原告恫稱：「下回
    我絕對再把你打到當狗爬、我絕對要你死、我拿刀子把你殺
    死、下次我回來你就死、拿刀把你殺」等加害生命、身體之
    詞句恐嚇原告，致原告心生畏懼，足生危害於安全。原告因
    上開傷害支出醫藥費新臺幣（下同）380元，又原告在無心
    理準備下遭被告毒手，被告平時不關心父母親，父親死後霸
    佔遺產又不支付母親在安養院之費用，原告僅是寄發存證信
    函要求結算遺產，竟遭被告偷襲並恐嚇要致原告於死地，原
    告除身體受傷外，現在還得隨時提防被告是否會再次偷襲，
    嚴重影響日常生活作息，故請求精神慰撫金30萬元。爰依侵
    權行為之法律關係提起本件訴訟，請求被告賠償300,380元
    。　　
　㈡並聲明：被告應給付原告300,380元，及自起訴狀繕本送達翌
    日即109年12月15日起至清償日止，按週年利率5％計算之利
    息。
二、被告則辯以：是原告先出手打伊，伊是防衛，刑事部分伊有
    上訴，目前二審審理中。對於原告請求醫藥費380元無意見
    ，精神慰撫金30萬元過高。並聲明：原告之訴駁回。
三、本院得心證之理由：
  ㈠按因故意或過失，不法侵害他人之權利者，負損害賠償責任
    ；不法侵害他人之身體或健康者，對於被害人因此喪失或減
    少勞動能力或增加生活上之需要時，應負損害賠償責任；不
    法侵害他人之身體、健康、名譽、自由、信用、隱私、貞操
    ，或不法侵害其他人格法益而情節重大者，被害人雖非財產
    上之損害，亦得請求賠償相當之金額，民法第184條第1項、
    第193條第1項、第195條第1項前段分別定有明文。原告主張
    於上開時、地，遭被告持鐵棍毆打，致受有前額擦傷、左上
    臂挫傷等傷害，及遭被告以台語恫以「下回我絕對再把你打
    到當狗爬、我絕對要你死、我拿刀子把你殺死、下次我回來
    你就死拿刀把你殺」等言詞恐嚇，致心生畏懼之事實，業經
    本院刑事庭以109年度訴字第1453號刑事判決認被告犯傷害
    罪，處拘役40日，如易科罰金，以1,000元折算1日；又犯恐
    嚇危害安全罪，處拘役20日，如易科罰金，以1,000元折算1
    日。應執行拘役50日，如易科罰金，以1,000元折算1日在案
    ，有上開刑事判決在卷可佐（新司簡調卷第17-20頁），並
    經本院依職權調取上開刑事卷宗查核無訛。而被告對於其有
    動手傷害及出言恐嚇原告乙節並未爭執，是上開事實應堪認
    定。至被告雖辯稱係原告先動手打伊，伊是出於防衛云云，
    然被告就其主張原告先動手歐打伊、伊係正當防衛乙節，未
    能提出其他證據證明。況被告係先持鐵棍於現場等待原告出
    現，且衝突發生後又對原告出言恐嚇，顯見被告係出於故意
    持鐵棍毆打原告，被告上開所辯，並不足採。又原告因被告
    之故意傷害及恐嚇行為受有身體及精神上之痛苦，且兩者間
    具有相當因果關係，故被告應負侵權行為損害賠償責任，堪
    以認定。
  ㈡茲就原告請求細目之准駁，詳述如下：
　⒈醫藥費380元部分：
    原告主張因本件傷害事故，受有上揭傷勢至醫院治療，支出
    醫療費380元，並提出衛生福利部臺南醫院新化分院醫療費
    用收據為證（附民卷第7頁），且為被告所不爭執，堪認有
    支出必要，自應准許。
  ⒉精神慰撫金30萬元部分：
    按慰撫金之核給標準，應斟酌雙方身分、地位及經濟狀況及
    其他各種情形核定之（最高法院76年台上字第1908號判例要
    旨可資參照）。本件原告因被告之傷害及恐嚇行為，受有身
    體上傷害及精神上痛苦，已如前述。而原告為二技畢業，目
    前從事房仲業，收入不穩定，已婚，與太太同住，2個小孩
    均已成年，名下有房屋、土地、田賦、汽車、投資等財產；
    被告為空大肄業，目前在統一公司上班，已婚，與太太同住
    ，2個小孩均已成年，名下有房屋、土地、田賦、投資等財
    產之情，業據兩造於本院審理時陳明在卷，並有被告之空中
    大學學生證、高中畢業證書、服務證明書、薪資表等件附卷
    可憑（本院卷第29-35頁），復經本院依職權調閱之兩造稅
    務電子閘門財產所得調件明細表在卷可佐。本院審酌原告經
    此侵權行為所受之精神上痛苦、對於生活秩序之影響程度，
    及被告行為之手段、態樣，以及兩造之身分、地位、教育程
    度、家庭經濟狀況等一切情狀，認原告請求被告給付30萬元
    之精神慰撫金，尚嫌過高，認應以被告賠償10萬元精神慰撫
    金，較為適當。
  ㈢又給付有確定期限者，債務人自期限屆滿時起，負遲延責任
    。給付無確定期限者，債務人於債權人得請求給付時，經其
    催告而未為給付，自受催告時起，負遲延責任。其經債權人
    起訴而送達訴狀，或依督促程序送達支付命令，或為其他相
    類之行為者，與催告有同一之效力，民法第229條第1、2項
    分別定有明文。而遲延之債務，以支付金錢為標的者，債權
    人得請求依法定利率計算之遲延利息。但約定利率較高者，
    仍從其約定利率；而應付利息之債務，其利率未經約定，亦
    無法律可據者，週年利率為百分之5，亦為同法第233條第1
    項及第203條所明定。原告請求被告給付前開金額，未定有
    給付之期限，則原告請求被告給付自刑事附帶民事訴訟起訴
    狀繕本送達翌日即110年1月13日（附民卷第9頁送達證書）
    起至清償日止，按週年利率5％計算之利息，即屬有據。逾此
    範圍之請求，則無依據。
四、綜上，原告依據侵權行為之法律關係，請求被告給付100,38
    0元（即醫藥費380元+精神慰撫金10萬元），及自110年1月1
    3日起至清償日止，按週年利率5％計算之利息，為有理由，
    應予准許；逾此部分之請求，為無理由，應予駁回。
五、本件係刑事附帶民事訴訟，由合議庭裁定移送民事庭之事件
    ，依刑事訴訟法第504條第2項之規定，免納裁判費，固本件
    無應確定之訴訟費用額。惟訴訟費用部分，雖無兩造應負擔
    之費用額，然本件原告之請求一部勝訴，一部敗訴，仍應為
    訴訟費用負擔之諭知，併此敘明。
六、本判決原告勝訴部分，係就民事訴訟法第427條規定適用簡
    易程序所為被告敗訴之判決，依同法第436條第2項準用第38
    9條第1項第3款規定，應依職權宣告假執行。
七、結論：本件原告之訴為一部有理由、一部無理由。爰依民事
    訴訟法第436條第2項、第79條、第389條第1項第3款，判決
    如主文。
中　　華　　民　　國　　110 　年　　10　　月　　21　　日
                    新市簡易庭  法  官  曾仁勇 
以上正本係照原本作成。
如不服本判決，應於判決送達後20日內，向本院提出上訴狀並表
明上訴理由，如於本判決宣示後送達前提起上訴者，應於判決送
達後20日內補提上訴理由書（須附繕本）。
如委任律師提起上訴者，應一併繳納上訴審裁判費。
中　　華　　民　　國　　110 　年　　10　　月　　21　　日
                                書記官  吳佩芬